【裁判字號】    90,自,385
【裁判日期】    901031
【裁判案由】    詐欺
【裁判全文】
臺灣臺中地方法院刑事判決                            九十年度自字第三八五號
    自  訴  人  甲○○
    被      告  乙○○
右列被告因詐欺案件，經自訴人提起自訴，本院判決如左：
    主  文
乙○○無罪。
    理   由
一、本件自訴意旨略以：緣自訴人在台中市○○路一一二巷十一之二號經營后庄行超
    級市場台糖專櫃門市部，被告乙○○係附近國宅鄰居因購物而認識，被告乙○○
    招攬互助會，民國（下同）八十八年五月十日起會為會首，每會新台幣（下同）
    五千元共二十一人參會，自訴人沒標抱尾會，九十年一月十日，被告乙○○竟意
    圖為自己不法之所有，以詐術簽發未填發票年月日之無效本票三張共五萬六千元
    交予自訴人，自訴人忙中收受，事後查覺屢經催討，被告均置之不理，自訴人始
    知受騙，因認被告有犯刑法第三百三十九條第一項之詐欺罪等語。
二、按犯罪事實應依證據認定之，無證據不得推定其犯罪事實，又被告之犯罪不能證
    明者，應諭知無罪之判決，刑事訴訟法第一百五十四條及第三百零一條第一項分
    別定有明文。此項規定，依同法第三百四十三條之規定，於自訴程序亦準用之。
    又刑法第三百三十九條第一項詐欺罪之成立，以意圖為自己或第三人不法所有，
    以詐術使人將本人或第三人之物交付為要件，所謂以詐術使人交付，必須被詐欺
    人因其詐術而陷於錯誤，若其所用方法，不能認為詐術，亦不致使人陷於錯誤，
    即不構成該罪，最高法院亦著有四十六台上字第二六號判例可資參佐。
三、本件訊據被告對有於八十八年五月十日向自訴人招攬互助會，及自訴人九十年一
    月十日應得尾會之會款，尚有部分未付，其並簽付本票三張面額共五萬六千元，
    交予自訴人以為欠款之憑據等事實並不諱言，惟否認係蓄意詐欺。辯稱：其係因
    經濟困難所以於自訴人應得尾會會款時，總共是十二萬多元，其是先付部分現款
    ，餘款是經自訴人同意，始簽付本票三紙希望能分次給付自訴人，只是因籌款困
    難所以才未能如期給付欠款等語。查本件被告與自訴人原即為舊識，自訴人係因
    應被告之邀，始參加其所召集之互助會，此為自訴人於自訴狀所明載，並為自訴
    人及被告二人所不爭執之事實，足見自訴人之參與互助會，被告並未施何詐術，
    另自訴人係抱尾會，被告已先給付六萬多元，餘款五萬六千元被告始簽付本票給
    自訴人收執，以為欠款憑據，此並為自訴人及被告二人所共同陳述在卷，再被告
    於本院審理時亦當庭表示所餘欠款，其願先付一萬元，剩餘欠款再分期給付自訴
    人，此項表示因自訴人陳稱要被告一次付清，而二人意思未能一致未能和解，但
    查被告既於自訴人可得尾會會款十二萬餘元時，即給付六萬餘元，並對欠款亦積
    極表示願分期給付，顯然被告對於本件自訴人應得之互助會會款並無不法所有之
    意圖，本件被告既未施何詐術，亦無不法所有之意圖，縱被告因經濟上有困難籌
    款不及有拖欠或未能給付，自訴人自可另依民事訴訟程序請求被告清償，尚未可
    據此論以被告詐欺犯行，此外復無其他積極證據足以認被告有自訴人所訴之詐欺
    犯罪事實，本件依首開說明，應為被告無罪之諭知。
據上論斷，應依刑事訴訟法第三百四十三條、第三百零一條第一項，判決如主文。
中      華      民      國    九十      年      十      月    三十一    日
                                        法  官   柯  崑  輝
右正本證明與原本無異。
如不服本判決，應於送達後十日內向本院提出上訴狀 (須附繕本) ，上訴於台灣高等
法院台中分院。
                                        書記官
中      華      民      國    九十      年      十      月    三十一    日


司法院資訊處製作；財團法人民間司法改革基金會備份。
